【裁判字號】    94,訴,363
【裁判日期】    950317
【裁判案由】    違反毒品危害防制條例
【裁判全文】
臺灣花蓮地方法院刑事判決               94年度訴字第363號
公  訴  人  臺灣花蓮地方法院檢察署檢察官
被      告  丁○○
選任辯護人  余道明律師
上列被告因違反毒品危害防制條例案件，經檢察官提起公訴（94
年度偵字第3179號），及追加起訴（94年度偵字第3216號），本
院判決如下：
    主  文
丁○○連續販賣第一級毒品，處無期徒刑，褫奪公權終身，扣案
之行動電話貳支沒收，未扣案之販賣第一級毒品所得新臺幣貳萬
肆仟元沒收，如全部或一部不能沒收時，以其財產抵償之。又共
同連續販賣第二級毒品，處有期徒刑捌年，扣案之行動電話貳支
沒收，未扣案之販賣第二級毒品所得新臺幣壹拾萬捌仟伍佰元沒
收，如全部或一部不能沒收時，以其財產抵償之。應執行無期徒
刑，褫奪公權終身。扣案之行動電話貳支沒收，未扣案之販賣第
一、二級毒品所得共計新臺幣壹拾萬貳仟伍佰元沒收，如全部
或一部不能沒收時，以其財產抵償之。
    事  實
一、丁○○明知海洛因、安非他命係屬毒品危害防制條例規定之
    第一級、第二級毒品，竟分別基於販賣第一級毒品海洛因、
    第二級毒品安非他命以營利之概括犯意，以其所有之門號為
    0000000000、0000000000、0000000000號行動電話（僅後2
    支扣案）作為聯絡毒品交易之工具，由欲購買海洛因、安非
    他命之人撥打上開行動電話與丁○○聯絡，雙方於電話中商
    議並談妥毒品之交易價格、數量及地點後，再由丁○○持海
    洛因或安非他命至交易地點親自交付販賣對象，或委由有共
    同販賣第二級毒品安非他命犯意聯絡之甲○○（業經本院另
    案判刑，現由臺灣高等法院花蓮分院審理中）持安非他命至
    交易地點交付予販賣對象之方式，於附表一所示之時間、地
    點，連續多次販賣第一級毒品海洛因予乙○○，供其施用；
    於附表二所示之時間、地點，連續多次販賣第二級毒品安非
    他命予己○○、乙○○、戊○○等人，供其等施用。嗣警方
    於民國94年9月5日下午3時50分許，持搜索票至丁○○位於
    花蓮市○○○路131號之租住處，當場查獲。並扣得丁○○所
    有並供販賣第一、二級毒品之聯絡工具行動電話2支。
二、案經花蓮縣警察局移送台灣花蓮地方法院檢察署檢察官偵查
    起訴及追加起訴。
    理  由
壹、證據能力之認定：
一、按被告以外之人於審判外之言詞或書面陳述，除法律有規定
    者外，不得做為證據，刑事訴訟法第159條第1項定有明文。
    查證人乙○○、己○○於警詢中固曾為陳述，惟其等嗣已於
    本院審理中到庭接受交互詰問並證述明確，且其等於本院審
    理中之證詞與在警詢中所述內容，並無明顯或重大之歧異，
    是該等警詢筆錄已無作為證據之必要，均應認為無證據能力
    。
二、再按被告以外之人於檢察事務官、司法警察官或司法警察調
    查中所為之陳述，與審判中不符時，其先前之陳述具有較可
    信之特別情況，且為證明犯罪事實存否所必要者，得為證據
    ，刑事訴訟法第159條之2分別定有明文。查證人甲○○、戊○○於警詢時所為陳述，與其等於本院審理中之證述不符，
    惟其等於警詢時係針對警方通訊監察所錄得其與被告之電話
    言談內容而應訊，距離案發時間較近，而觀之該等警詢陳述
    內容：甲○○係陳明其係被告之下線，有幫忙被告送毒品安
    非他命；戊○○陳明與被告電話聯絡交易毒品等細節，其等
    於警詢陳述時所處情境，與其自身利益並無直接利害關係，
    且核與戊○○所述之被告委由甲○○交付安非他命等情節及
    卷附監聽譯文所示之對話內容均屬相符，自較具可信性，且
    證人等警詢之陳述，與被告有無與甲○○共同販賣安非他命
    ，顯有必要性，依上開說明，均應認有證據能力。
貳、得心證之理由
一、被告販賣第二級毒品海洛因部分
  (一)上開被告丁○○與甲○○共同連續販賣第二級毒品安非他命
    予己○○、乙○○、戊○○等事實，已據被告於本院審理時
    坦承不諱（本院卷第258頁），核與證人己○○、乙○○、
    戊○○分別於警詢及本院審理中證述情節相符（本院卷第11
    6至118頁、第112至115頁、94年偵字第3216號卷第65頁背面
    至66頁、第129頁背面），復有經臺灣花蓮地方法院檢察署
    檢察官核發之通訊監察書及被告與上開證人聯絡毒品交易之
    監聽譯文通話內容附卷可資佐證（A1警卷第167至168頁、第
    200至201頁、第214、224頁、第229至230頁、第177、193、
    196、212、218、215頁、94年偵字第3216號卷第68至69頁）
    ，堪認被告之自白與事實相符，堪可採憑。此部分事證明確
    ，被告前揭販賣第二級毒品之犯行，應堪認定。
  (二)至追加起訴書原認被告有販賣第二級毒品予辛○○、庚○○
    2人云云。惟查，依公訴人所舉卷證資料觀之，證人辛○○
    、庚○○等人從未指證其等購買安非他命之對象係被告，又
    自卷附監聽譯文之通話對象、對話內容觀之，均係證人辛○○、庚○○撥打戊○○之電話，直接與戊○○洽談購買毒品
    安非他命事宜，且均不知戊○○之上手即被告，亦未曾與被
    告聯繫毒品交易情節，復經證人庚○○於本院審理中具結證
    稱：伊不認識被告，伊是向戊○○購買安非他命，伊交易時
    沒有看到被告在場，伊都是打電話直接向戊○○詢問有無毒
    品，戊○○直接說有，戊○○沒有提到他要向誰調貨，伊之
    交易對象就是戊○○等語（本院卷第163至165頁），及證人
    戊○○於本院審理中證稱：辛○○是打電話向伊調安非他命
    ，毒品後來是由伊在伊之住處拿給辛○○，辛○○有拿新台
    幣（下同）3萬2,000元給伊等語明確（本院卷第188至189頁
    ）。至證人戊○○雖於本院審理中證稱：此二次的安非他命
    均係伊向被告丁○○調取的云云，然已為被告丁○○堅決否
    認，然證人戊○○關於此二次之販賣行為，與被告有利害關
    係，故其所為證述為避免陷自己於販賣之罪責，難免偏頗，
    已難盡信；又依上開監聽譯文所示內容，充其量僅能證明證
    人辛○○、庚○○有向證人戊○○聯絡購買安非他命，惟查
    無被告與證人戊○○就具體交易安非他命之細節為、聯絡、
    約定之積極證據，自難僅憑上開證人戊○○之片面指述，即
    遽認戊○○之毒品來源確係購自被告。據上，此部分自無從
    認定被告有販賣安非他命予辛○○、庚○○2人，或另販賣
    （除附表二編號3所示之3次外）予戊○○之犯行。
  (三)再追加起訴書認被告有販賣安非他命予甲○○云云，惟查，
    被告並無販賣安非他命予甲○○，已據證人甲○○於本院審
    理中具結證稱屬實（本院卷第122頁），且自卷附監聽譯文
    所示甲○○與被告之對話內容（94年偵字第3216號卷第68頁
    背面至69頁、A2警卷第92頁），均係被告如何委託甲○○至
    交易地點收錢及交付毒品予購毒對象，或是甲○○向被告報
    告有人欲購買毒品應如何交付，惟均無甲○○自己欲購買安
    非他命而向被告聯絡、洽談交易細節等情觀之，已難認被告
    有此部分販賣安非他命予甲○○之犯行；再依證人戊○○於
    本院中證稱：伊向丁○○調安非他命，其中94年8月4日、8
    月11日的2次是由丁○○叫甲○○拿給伊；第一次交易價格
    是4,500元，第二次是8,000元，丁○○都有叫甲○○拿毒品
    給伊，但第二次伊還沒有拿錢給丁○○等語（本院卷第188
    頁），足證此部分被告並非販賣安非他命予甲○○，而應係
    與甲○○共同販賣安非他命甚明。參以對此原起訴書或追加
    起訴書誤認部分，業經公訴檢察官於本院95年3月3日審理中
    當庭分別予以減縮暨更正起訴事實，本院自應就減縮及更正
    後之事實予以審判，附此敘明。
二、訊據被告矢口否認有何販賣第一級毒品之犯行，辯稱：伊沒
    有販賣海洛因予乙○○，監聽譯文錄得的對話內容有時候是
    伊在開玩笑，沒有實際交易云云，及辯護人為被告辯稱：監
    聽譯文中並未明確提及毒品種類為海洛因云云。惟查：
  (一)前開證人乙○○撥打被告之行動電話聯絡洽談購買海洛因事
    宜，並由被告親自交付海洛因予乙○○或不知情之丙○○而
    完成交易等情，已據證人乙○○於本院審理中具結證稱：伊
    有向被告購買過毒品海洛因、安非他命，被告也有親自交付
    海洛因給伊，伊總共向被告購買海洛因6次，如同監聽譯文
    所示的通話日期，交易地點在伊大同街住處樓下、花蓮商校
    門口、阿官火鍋店前等地，第6次是因伊欠被告錢，不敢跟
    他碰面，所以被告的海洛因是直接拿給伊的妹妹丙○○，伊
    購買海洛因的錢都有拿給被告等語明確（本院卷第113至115
    頁），並有乙○○與被告聯絡購買海洛因交易對話之監聽譯
    文附卷可稽（A1警卷第177頁、第184至188、第207、216頁
    ），二者互核相符，堪認證人上開證述應屬有據，堪可採信
    ，是被告販賣海洛因予乙○○之時間、地點及交易金額，本
    院認應以上開證人乙○○於本院審理中所為證述為準。
  (二)而被告對於其確有與乙○○在電話中聯絡，並為如卷附監聽
    譯文所示之對話內容，已於本院中自承在卷（本院卷第67頁
    ），雖辯以前揭情詞，惟查，觀之該等監聽譯文之對話內容
    ，證人乙○○均直接與被告聯絡並表明欲購買之毒品種類、
    金額，並約定交易時間、地點等項，且被告於電話中亦可直
    接回答其手邊現有無毒品或尚須等待與否，被告與證人乙○○既然已就交易細節為具體之約明，況乙○○之真意即是要
    購買海洛因，並非僅係單純開玩笑探詢而已，復據其證述如
    前，足徵被告辯稱：電話中談話內容僅是開玩笑云云，顯與
    事實不符，自難採信，更何況乙○○事後亦確有自被告處多
    次取得海洛因，更難令人信其電話中所言係為玩笑。又證人
    乙○○於本院審理時已明確證稱：伊確有向被告購買海洛因
    ，監聽譯文中提到的術語「男的」是指安非他命、「女的」
    是指海洛因等語（本院卷第114頁），而衡情毒品海洛因之
    交易係屬非法行為，交易雙方為躲避查緝，無不使用隱晦曖
    昧之術語作交談，絕少明確指明毒品種類或全名之可能，惟
    此等術語暨其代表之意義，已為一般販賣毒品、購買毒品之
    人所知悉並共通使用，足以識明交易毒品之種類，並無誤認
    之可能，故辯護人替被告辯稱：監聽譯文中並未指明毒品種
    類係海洛因云云，亦無可採。是被告確有販賣毒品海洛因予
    乙○○，其毒品種類應屬無誤，亦堪認定。
  (三)綜上所述，本件事證明確，被告連續販賣第一級毒品海洛因
    ，亦堪認定。
二、核被告所為，係犯毒品危害防制條例第4條第1項之販賣第一
    級毒品罪及同條第2項之販賣第二級毒品罪。被告多次持有
    海洛因、安非他命後進而販賣，持有之低度行為分別為其後
    販賣之高度行為所吸收，均不另論罪。被告與甲○○間，就
    附表二編號3之94年8月4日、8月11日2次販賣第二級毒品罪
    部分，有犯意之聯絡及行為之分擔，應為共同正犯。又被告
    先後多次販賣海洛因及多次販賣安非他命之行為，各時間緊
    接，手法相同，各觸犯構成要件相同之罪名，顯係基於概括
    犯意反覆為之，各為連續犯，應依刑法第56條之規定，各論
    以一連續販賣第一級毒品罪及共同連續販賣第二級毒品罪；
    又除法定本刑為死刑、無期徒刑部分不得加重外，應依法加
    重其刑（連續販賣第二級毒品罪部分）。再被告所犯上開二
    罪，犯意各別，行為互殊，觸犯不同罪名，應予分論併罰。
    至起訴書誤認被告有販賣第二級毒品予甲○○、庚○○、辛○○云云，已如前述，並經公訴檢察官於本院審理中減縮該
    部分之起訴事實在卷，有本院95年3月3日審判筆錄可稽，是
    本院自應就減縮及更正後之事實予以審判（共同販賣第二級
    毒品安非他命部分），附此敘明。爰審酌被告前已有販賣毒
    品之犯罪前科，素行欠佳，有台灣高等法院被告前案紀錄表
    及台灣花蓮地方法院檢察署刑案資料查註紀錄表各1份附卷
    可稽，竟不知悔悟，再度連續販賣毒品海洛因、安非他命予
    他人施用，戕害國民身心健康，助長毒品氾濫，實不宜輕縱
    ，惟念其犯後已坦承部分犯行，態度尚佳，及其販賣毒品之
    期間非長、數量非鉅等一切情狀，認尚無處以極刑之必要等
    一切情狀，就其所犯二罪分別量處如主文所示之刑；併依刑
    法第37條第1項之規定，就其所犯連續販賣第一級毒品罪部
    分宣告褫奪公權終身，以資懲儆。再依刑法第51條第4款之
    規定，定其應執行為無期徒刑，褫奪公權終身。
四、按販賣第一、二級毒品者，其供犯罪所用之物，均沒收之，
    為毒品危害防制條例第19條第1項所明定，上開規定，係刑
    法第38條第1項第2款、第3項但書所指之特別規定，採義務
    沒收主義，自應優先適用，而無適用刑法第38條第1項第2款
    之餘地。查扣案之0000000000、0000000000號行動電話2支
    （臺灣花蓮地方法院檢察署94年保管字第609號編號第19、
    20號），係被告所有供販賣海洛因犯罪所用之物，業據被告
    於本院審理中供承在卷（本院卷第192頁），應依毒品危害
    防制第19條第1項之規定宣告沒收。次查，附表二編號3被告
    販賣予戊○○部分其中之8,000元，因戊○○尚未給付而應
    予扣除外，被告販賣第一、二級毒品之所得，共計13萬2,
    500元（計算式：24,000＋21,000＋67,000＋20,500＝
    132,500），雖未據扣案，仍應依毒品危害防制條例第19條
    第1項之規定宣告沒收，如全部或一部不能沒收時，以其財
    產抵償之。至其餘扣得之安非他命吸食器4組、自製酒精燈1
    個、安非他命殘渣袋1個、毒品分裝袋2包、和信、臺灣大哥
    大、泛亞SIM卡各1片、行動電話5支、記事簿3本、記事便條
    紙1張、不明白色藥丸9顆（臺灣花蓮地方法院檢察署94年保
    管字第616號）等物，係甲○○涉案時遭查扣之物，被告均
    否認為其所有，亦查無積極事證證明係被告所有或有與甲○○共同為之；又扣案之合作金庫存摺（臺灣花蓮地方法院檢
    察署94年保管字第609號），係被告之妹陳素卿所有；另除
    上開2支應沒收之行動電話外之其餘行動電話，被告否認為
    其所有並供犯罪所用之物，亦查無積極證據證明係被告所有
    且供犯罪之用；至其餘扣案之記事本、陳秀枝簽立之本票、
    SIM卡等物雖係被告所有，然均查無積極證據證明與被告本
    件犯罪有關，亦非違禁物，本院自無從對之宣告沒收，均應
    由檢察官另為適法之處理，併此敘明。另檢察官雖認扣案之
    現金13萬元係被告販賣毒品所得云云，惟已據被告堅決否認
    ，況上開現鈔係警方於94年9月5日持搜索票前往被告上址租
    住處搜索時扣得，並非於被告當場交易毒品時或交易毒品後
    立即扣得之交易款項，衡情該等放置於被告身上或住所之現
    鈔，無從認為係被告販賣毒品之所得款項，復查無其他積極
    證據足資證明扣案現金13萬元係被告販毒所得，亦非違禁物
    ，即難對之併予宣告沒收，附此敘明。
據上論斷，應依刑事訴訟法第299條第1項前段，毒品危害防制條
例第4條第1項、第2項、第19條第1項，刑法第11條、第56條、第
51條第4款、第37條第1項，判決如主文。
本案經檢察官李子春到庭執行職務。
中    華    民    國    95    年    3    月    17    日
              刑事第二庭  審判長法  官  李  豫  雙
                                法  官  俞  秋  美
                                法  官  林  韋  岑
上列正本證明與原本無異。
如對本判決不服，應於送達後10日內，向本院提出上訴狀。（應
抄附繕本）
                                書記官
中    華    民    國    95    年     3   月    20    日
附表一（販賣第一級毒品海洛因部分）：
┌──┬───┬─────┬─────┬──────┬─────┐
│編號│販賣對│ 時  間   │ 地  點   │ 交易金額、 │販賣所得  │
│    │象    │（年月日）│          │ 次數（新台 │（新台幣）│
│    │      │          │          │ 幣）       │（以最有利│
│    │      │          │          │            │於被告之最│
│    │      │          │          │            │低額計算）│
├──┼───┼─────┼─────┼──────┼─────┤
│1   │乙○○│94.6.29   │乙○○大同│分別為2,000 │2萬4,000元│
│    │      │94.7.1中午│街住處樓下│元、5,000元 │          │
│    │      │94.7.1晚上│、花蓮商校│、5,000元、 │          │
│    │      │94.7.2    │門口、阿官│5,000元、   │          │
│    │      │94.7.20   │火鍋店前  │5,000元、   │          │
│    │      │94.7.25   │          │2,000 元，  │          │
│    │      │          │          │共6次       │          │
└──┴───┴─────┴─────┴──────┴─────┘
附表二（販賣第二級毒品安非他命部分）：
┌──┬───┬─────┬─────┬──────┬─────┐
│編號│販賣對│ 時  間   │ 地  點   │ 交易金額、 │販賣所得  │
│    │象    │（年月日）│          │ 次數（新台 │（新台幣）│
│    │      │          │          │ 幣）       │（以最有利│
│    │      │          │          │            │於被告之最│
│    │      │          │          │            │低額計算）│
├──┼───┼─────┼─────┼──────┼─────┤
│1   │己○○│94.7.19   │花蓮市商校│2,000元、   │2萬1,000元│
│    │      │94.7.24   │街之阿官火│2,000元、   │          │
│    │      │94.7.28   │鍋店前、花│1,000元、   │          │
│    │      │94.7.29   │蓮市○○路│5,000元、   │          │
│    │      │94.8.26   │之豪山眼鏡│5,000元、   │          │
│    │      │94.8.27   │行、      │5,000元、   │          │
│    │      │94.8.28   │          │1,000元，   │          │
│    │      │          │          │共7次       │          │
├──┼───┼─────┼─────┼──────┼─────┤
│2   │乙○○│94.6.30   │乙○○大同│前2次均為   │6萬7,000元│
│    │      │94.7.2    │街之住處樓│3萬1,000元、│          │
│    │      │94.7.11   │下、阿官火│第3、4次均為│          │
│    │      │94.7.23   │鍋店前、花│2,000元、第5│          │
│    │      │94.7.26   │蓮商校前  │次為1,000元 │          │
│    │      │          │          │，共5次     │          │
├──┼───┼─────┼─────┼──────┼─────┤
│3   │戊○○│94.7.23   │花蓮市某地│分別為16,000│2萬500元（│
│    │      │94.8.4    │、花蓮市明│元、4,500元 │已扣除楊文│
│    │      │94.8.11   │義國小、花│、8,000元（ │明尚未給付│
│    │      │（其中8月 │蓮市○○路│戊○○尚未給│之8, 000元│
│    │      │份2次均與 │美琪飯店附│付此次購毒之│部分）    │
│    │      │甲○○共同│近（後2次 │價金）      │          │
│    │      │販賣）    │由甲○○持│，共3次     │          │
│    │      │          │安非他命交│            │          │
│    │      │          │付予戊○○│            │          │
│    │      │          │）        │            │          │
└──┴───┴─────┴─────┴──────┴─────┘
附錄本判決論罪科刑之法律條文：
毒品危害防制條例第4條第1項、第2項：
製造、運輸、販賣第一級毒品者，處死刑或無期徒刑，處無期徒
刑者，得併科新臺幣1,000萬元以下罰金。
製造、運輸、販賣第二級毒品者，處無期徒刑或7年以上有期徒
刑，得併科新臺幣700萬元以下罰金。


司法院資訊處製作；財團法人民間司法改革基金會備份。
